【裁判字號】    99,交上易,336
【裁判日期】    991130
【裁判案由】    過失傷害
【裁判全文】
臺灣高等法院刑事判決              99年度交上易字第336號
上  訴  人
即  被  告  陳金生
上列上訴人因業務過失傷害案件，不服臺灣士林地方法院99年度
審交易字第413 號，中華民國99年10月19日所為之第一審判決（
起訴案號：臺灣士林地方法院檢察署99年度偵字第10864號），
提起上訴，本院判決如下：
    主  文
上訴駁回。
    理  由
一、按依刑事訴訟法第350條、第361條、第362條、第367條規定
    ，不服地方法院之第一審判決而上訴者，須提出上訴書狀，
    並應敘述具體理由，為上訴必備之程式；其所提出之書狀未
    敘述上訴理由，或僅曾以言詞陳述上訴理由者，均應於上訴
    期間屆滿後二十日內補提理由書於第一審法院。第一審法院
    經形式審查，認逾期未補提上訴理由者，應定期間先命補正
    ；逾期未補正者，為上訴不合法律上之程式，應以裁定駁回
    。倘已提出上訴理由，但所提非屬具體理由者，則由第二審
    法院以上訴不合法律上之程式，判決駁回。而所謂具體理由
    ，必係依據卷內既有訴訟資料或提出新事證，指摘或表明第
    一審判決有何採證認事、用法或量刑等足以影響判決本旨之
    不當或違法，而構成應予撤銷之具體事由，始克當之（例如
    ：依憑證據法則具體指出所採證據何以不具證據能力，或依
    憑卷證資料，明確指出所為證據證明力之判斷如何違背經驗
    、論理法則）；倘僅泛言原判決認定事實錯誤、違背法令、
    量刑失之過重或輕縱，而未依上揭意旨指出具體事由，或形
    式上雖已指出具體事由，然該事由縱使屬實，亦不足以認為
    原判決有何不當或違法者（例如：對不具有調查必要性之證
    據，法院未依聲請調查亦未說明理由，或援用證據不當，但
    除去該證據仍應為同一事實之認定），皆難謂係具體理由，
    俾與第二審上訴制度旨在請求第二審法院撤銷、變更第一審
    不當或違法之判決，以實現個案救濟之立法目的相契合，並
    節制濫行上訴（最高法院97年度台上字第892 號判決亦同此
    意旨）。
二、本件原審判決略以：上訴人即被告陳金生原係受僱於建明汽
    車客運股份有限公司（即飛狗巴士，下稱建明客運公司）之
    客運司機，平日以載運客人為業，為從事駕駛業務之人，其
    於民國99年2月23日下午，駕駛建明客運公司所有車牌881-F
    A 號營業用大客車，沿國道一號高速公路由新竹往臺北方向
    行駛，於同日晚上6 時10分許，行經國道一號高速公路北向
    25公里300 公尺處（屬臺北市大同區）時，本應注意汽車在
    同一車道行駛時，除擬超越前車外，後車與前車之間應保持
    隨時可以煞停之距離，且汽車行駛時，駕駛人應注意車前狀
    況，隨時採取必要之安全措施，而依當時情形，天候晴、夜
    間有照明、路面乾燥且無缺陷及障礙物，視距良好，又無不
    能注意之情事，竟因疲勞駕駛致疏於注意，未與前車保持適
    當之安全距離並注意車前狀況，適有告訴人陳慶隆駕駛車牌
    5162-UW 號自用小貨車行駛在前，被告因未保持隨時可以煞
    停之適當安全距離，且疲勞駕駛不及反應，遂自後方追撞告
    訴人所駕駛上開車號自用小貨車車尾，致該自用小貨車往前
    推撞其他車輛，造成告訴人因此受有頭皮挫傷、兩側胸壁挫
    傷、下背部挫傷及四肢多處擦挫傷等傷害。嗣經警據報前往
    處理，被告當場承認為肇事者而自首上開犯行並自願接受裁
    判。
三、被告不服原審判決，提起上訴，其於99年11月5 日提出之「
    刑事上訴暨上訴理由狀」所敘述之上訴理由略以：原判決量
    刑太重，本件肇事原因，是因被告超時工作睡眠不足而致，
    且被告尚有四名子女需要被告扶養，生活非常清苦，請求依
    刑法第57條第4 款所定「犯罪行為人之生活狀況」之規定，
    再予減輕被告之刑度云云。
四、經查，原判決已於理由內說明：上揭犯罪事實，業據被告於
    警詢、偵查及原審審理時均坦承不諱，核與證人即告訴人陳
    慶隆於偵查中所證述之情節相符，復有國道公路警察局第一
    警察隊交通事故現場圖、國道公路警察局道路交通事故調查
    報告、診斷證明書、現場相片及上開車牌881-FA車號營業用
    大客車之行車紀錄單等件附卷可佐，足認被告上開任意性自
    白與事實相符。按汽車在同一車道行駛時，除擬超越前車外
    ，後車與前車之間應保持隨時可以煞停之距離；且汽車行駛
    時，駕駛人應注意車前狀況，並隨時採取必要之安全措施，
    道路交通安全規則第94條第1項、第3項分別定有明文。被告
    為領有職業聯結車駕駛執照之職業駕駛人，對上開規定應知
    之甚詳，而事故發生當時天候晴、夜間有照明、路面乾燥且
    無缺陷及障礙物、視距良好，有道路交通事故調查報告表(一)
    在卷可參，並無不能注意之情事，竟因疲勞駕駛而疏於注意
    及此，未與前車保持隨時可以煞停之適當安全距離並注意車
    前狀況，於行經上開路段時，因疲勞駕駛而反應不及，遂自
    後方追撞行駛於前方由告訴人所駕駛之車牌5162-UW 號自用
    小貨車車尾，致該自用小貨車往前推撞其他車輛，造成告訴
    人因此受有頭皮挫傷、兩側胸壁挫傷、下背部挫傷及四肢多
    處擦挫傷等普通傷害，被告對於該傷害應有過失甚明，且被
    告之過失行為與告訴人所受傷害間，有相當因果關係。綜上
    ，本件事證明確，被告犯行洵堪認定。核被告所為，係犯刑
    法第284條第2項前段之業務過失傷害罪。被告於本件事故發
    生後停留現場，在警方未發覺前，向到現場調查之員警王聖
    潔坦承肇事經過，並接受裁判，此為被告於原審審理中自承
    不諱，並有國道公路警察局第一警察隊道路交通事故肇事人
    自首情形紀錄表一紙在卷可佐，認被告行為符合自首之要件
    ，乃依法減輕其刑。並審酌被告犯業務過失之程度不輕、告
    訴人所受之傷勢程度，及被告犯後已知坦承犯行、態度良好
    ，惟被告迄今尚無法與告訴人達成和解，兼衡被告之品行、
    智識程度、家庭生活狀況等一切情狀，量處有期徒刑三月，
    並諭知易科罰金之折算標準，以資懲儆。原審判決既已詳細
    記載認定被告犯罪之證據及理由，並已審酌關於刑法第57條
    科刑之一切情狀，在適法範圍內行使裁量權，核無違法或不
    當之情形。被告上訴意旨，僅空言泛稱：原判決量刑太重，
    本件肇事原因，是因被告超時工作睡眠不足而致，且被告尚
    有四名子女需要被告扶養，生活非常清苦，請求依刑法第57
    條第4 款所定「犯罪行為人之生活狀況」之規定，再予減輕
    被告之刑度云云，尚不足以影響原審判決量刑刑度之本旨，
    且就原審判決認定事實、適用法律及量刑等事項，有何不當
    或違法之處，並未具體指摘，自非屬上訴第二審之具體理由
    ，其上訴自不合法律上之程式，爰不經言詞辯論予以駁回。
五、另被告犯本案經原審判處有期徒刑三月，並諭知易科罰金之
    折算標準等情，業如前述，而依刑法第41條第2 項之規定，
    得易科罰金而未聲請易科罰金者，亦得以提供社會勞動六小
    時折抵一日，易服社會勞動，是本件被告所處之刑期除得聲
    請易科罰金折抵役期外，亦得聲請易服社會勞動，對於被告
    持續扶養家庭生計之影響，應屬甚微，至於被告聲請易服社
    會勞動，屬於執行事項，非裁判量刑事項，被告可於檢察官
    通知執行時，另向檢察官聲請，附此說明。
六、據上論斷，應依刑事訴訟法第367條前段、第372條，判決如
    主文。
中    華    民    國    99    年    11    月    30    日
                  刑事第十四庭  審判長法  官  陳志洋
                                      法  官  梁耀鑌
                                      法  官  遲中慧
以上正本證明與原本無異。
不得上訴。
                                      書記官  陳韋杉
中    華    民    國    99    年    12    月    1     日

附錄本案論罪科刑法條全文：
中華民國刑法第284條（過失傷害罪）
I  因過失傷害人者，處六月以下有期徒刑、拘役或五百元以下
    罰金，致重傷者，處一年以下有期徒刑、拘役或五百元以下
    罰金。
II  從事業務之人，因業務上之過失傷害人者，處一年以下有期
    徒刑、拘役或一千元以下罰金，致重傷者，處三年以下有期
    徒刑、拘役或二千元以下罰金。

司法院資訊處製作；財團法人民間司法改革基金會備份。
